臺灣士林地方法院刑事判決
110年度易字第473號
公  訴  人  臺灣士林地方檢察署檢察官
被      告  林尚璿



上列被告因妨害名譽案件，經檢察官提起公訴（110年度偵字第2
876號），本院判決如下：
    主  文
林尚璿無罪。
    理  由
一、公訴意旨略以：被告林尚璿與告訴人林南易（下稱告訴人）
    同為位於新北市○○區○○路0段0號「躍淡水社區」之管理委員
    ，2人於民國109年11月22日15時許，在上開社區大廳處，因
    故發生爭執，被告竟基於公然侮辱之犯意，於大廳公然對告
    訴人辱罵「對對對，你這麼有GUTS、幹」等語，致生貶損告
    訴人之人格。因認被告涉犯刑法第309條第1項之公然侮辱罪
    嫌等語。
二、按犯罪事實應依證據認定之，無證據不得認定犯罪事實；又
    不能證明被告犯罪，應諭知無罪之判決，刑事訴訟法第154
    條第2項及第301條第1項前段分別定有明文。又所謂認定犯
    罪事實之證據，係指足以認定被告確有犯罪行為之積極證據
    而言，該項證據自須適合於被告犯罪事實之認定，始得採為
    斷罪之資料；且如未能發現相當確實證據，或證據不足以證
    明，自不能以推測或擬制之方法，以為裁判之基礎；而認定
    犯罪事實所憑之證據，雖不以直接證據為限，間接證據亦包
    括在內，然而無論直接證據或間接證據，其為訴訟上之證明
    ，須於通常一般人均不致有所懷疑，而得確信其為真實之程
    度者，始得據為有罪之認定，倘其證明尚未達到此一程度，
    而有合理之懷疑存在時，即難遽採為不利被告之認定（最高
    法院76年台上字第4986號判決意旨參照）。另刑事訴訟法第
    161條第1項規定：檢察官就被告犯罪事實，應負舉證責任，
    並指出證明之方法。因此，檢察官對於起訴之犯罪事實，應
    負提出證據及說服之實質舉證責任。倘其所提出之證據，不
    足為被告有罪之積極證明，或其指出證明之方法，無從說服
    法院以形成被告有罪之心證，基於無罪推定之原則，自不能
    為被告有罪之判決（最高法院92年台上字第128號判決意旨
    參照）。又告訴人之指述，難免誇大偏頗而有虛偽陳述之危
    險，故其陳述除須無瑕疵可指外，尚應調查其他必要之證據
    ，以察其是否與事實相符，亦須有補強證據擔保其供述之真
    實性，始得採為斷罪之依據（最高法院93年度台上字第1675
    號判決意旨可資參考）。
三、公訴意旨認被告涉有上開公然侮辱罪嫌，無非係以被告之供
    述、證人即告訴人、林裕淳、川劭薔之證述、現場監視器錄
    影光碟等證據為其主要論據。
四、被告之辯解：
  ㈠訊之被告固坦承有於上開時間、地點與告訴人發生爭執，惟
　  堅詞否認有何公然侮辱之犯行，辯稱：我當時是講「你最有
　  GUTS」，我沒有講「幹」等語。
五、本案不爭執之事實：
　　被告與告訴人同為位於新北市○○區○○路0段0號「躍淡水社區
    」之管理委員，2人於109年11月22日15時許，在上開社區大
    廳處，因故發生爭執，被告於大廳有對告訴人稱：「對對對
    ，你這麼有GUTS」等情，業據證人即告訴人於警詢及偵查中
    、證人林裕淳、川劭薔於本院審理中均證述明確（見臺灣士
    林地方檢察署110年度偵字第2876號卷【下稱偵卷】第9至11
    頁、第27至31頁、本院110年度易字第473號卷【下稱本院卷
    】第79至85頁），復有告訴人之指認犯罪嫌疑人紀錄表（見
    偵卷第13至15頁）、現場監視器影像光碟（見偵卷後附之光
    碟片存放袋）及本院勘驗現場監視器影像之勘驗筆錄暨擷圖
    （見本院卷第26至27頁、第31至32頁、第86頁）等證據在卷
    可稽，且為被告所不爭執（見本院卷第25頁），此部分之事
    實，首堪認定。
六、本案爭點：
　　被告係以上揭情詞置辯，故本案應審究之爭點在於：被告有
    無於上揭時、地，基於公然侮辱之犯意，於大廳公然對告訴
    人辱罵「對對對，你這麼有GUTS、幹」等語，致生貶損告訴
    人之人格？本院認定被告無罪之理由，茲分述如下：
(一)經本院當庭現場監視器影像之勘驗結果為：
　　被告站在大廳門口，告訴人自門口往大廳內方向走，有另外
    二人坐在櫃台內（圖1），對話如下：(對話除英文外均以臺
    語所述)
　　告訴人：你應該知道我就是這樣。
　　被告：你厲害阿，你有本事阿（圖2）。
　　告訴人：我比較有本事啦，也比你有本事啦。
　　15：19：51至15：19：59：
　　告訴人由畫面左側離開畫面，被告仍站在大廳門口，對話如
    下：
　　被告：對對對對對，你最有本事。
　　告訴人：…（聲音吵雜收音模糊）
　　被告：…你最短，GUTS（圖3）。（15：19：57）
　　告訴人：蛤？
　　被告：你最有GUTS阿（圖4）。（15：19：59）
　　有本院勘驗筆錄暨擷圖在卷可憑（見本院卷第26至27頁、第
    31至32頁），復於本院審理中再次勘驗上開影像，勘驗結果
    為：被告是先講「你最短」（臺語），停頓後與「幹」同音
    ，但「幹」後面有聽到氣音的聲音，可能是「幹」或「GUTS
    」（見本院卷第86頁），可徵就被告上開所述，是否確為「
    幹」一詞，經本院數次當庭勘驗後，因該「幹」字後有氣音
    之聲音，亦可能為「GUTS」，則被告是否確稱「幹」，已非
    無疑。參以告訴人對被告稱其有本事且較被告有本事，被告
    覆以「你最有GUTS」一語，該GUTS即意指中文之膽量、勇氣
    之意，以此肯定或嘲諷告訴人，就被告與告訴人間上揭對話
    之前後語意而言，係圍繞在告訴人自稱自己比較有本事，被
    告因而對告訴人稱「GUTS」，尚無不合上開與談情境之處，
    故被告辯稱其係稱「GUTS」而非「幹」，亦非全然虛妄。至
    於告訴人雖指證被告係對其稱「幹」（見偵卷第11頁、第29
    頁），然告訴人之指述，係以使被告受刑事訴追為目的，是
    其陳述是否與事實相符，仍應調查其他證據以資審認。公訴
    人另稱依照證人林裕淳、川劭薔於本院審理中，經播放上開
    監視器影像後，可證其等所證與告訴人之指述內容相符。然
    細譯證人林裕淳於本院審理中之證述可知，其對案發當天被
    告有與告訴人發生口角一事雖留有印象，但實際情況或被告
    是否有對告訴人稱「幹」等情，其均不清楚，經本院當庭撥
    放上開監視器影像後，其方證稱聽起來很像「幹」等情（見
    本院卷第81至83頁），可知證人林裕淳並未親聞案發當天被
    告確實有對告訴人稱「幹」，其係事後經觀看監視器影像後
    方證稱該句聽起來像「幹」，自難以其個人事後觀看監視器
    後之意見，而非親自見聞當天案發情狀之證詞，即逕為不利
    於被告之認定。至於證人川劭薔於本院審理中證稱：案發當
    天我有印象被告與告訴人發生口角，但我忘記他們為什麼吵
    了，那時我應該是在處理電腦裡的資料，我沒什麼印象。我
    記得有聽到髒話，但講什麼或幾個字我忘記了。經我當庭看
    監視器影像，我想起來被告是罵「幹」，因為語氣比較重，
    聽起來比較像髒話，而且又是在爭吵，但如果是「GUTS」也
    不為過等語（見本院卷第84至85頁），可知其對於被告與告
    訴人發生爭吵、被告有罵髒話等情雖有印象，但亦稱其當時
    在處理電腦裡的資料，故沒有印象被告係說何字，並於當庭
    撥放監視器影像後，係以斯時被告與告訴人在爭吵，且被告
    所述該字之語氣較重等節據以判斷被告應係稱「幹」，但亦
    未排除被告係稱「GUTS」之可能，堪認證人川劭薔亦未親聞
    被告確對告訴人稱「幹」，而係當庭觀看監視器影像後，方
    為上述之判斷，自難遽認被告所述即為「幹」而屬無疑。
(二)本案被告於警詢、偵訊及審理中，均堅詞否認有如公訴意旨
    所示之犯行，又證人林裕淳、川劭薔之證述，僅能證明被告
    與告訴人曾於案發當天發生爭吵；上開監視器影像亦無從證
    明被告確係對告訴人稱「幹」，經核上開證據均不足以作為
    告訴人證詞之補強證據。
七、綜上所述，公訴人所為舉證，尚不足使本院達於通常一般人
    均不致有所懷疑之程度，而得確信被訴事實為真實，自難遽
    認被告有公訴意旨所載之犯行，是依無罪推定及有疑唯利被
    告之原則，本院即無從為有罪之認定，則依前揭規定及說明
    ，即應為無罪之諭知，以示審慎。
據上論斷，應依刑事訴訟法第301條第1項，判決如主文。　　
本案經檢察官鄭潔如提起公訴，檢察官周禹境到庭執行職務。
中　　華　　民　　國　　110 　年　　11　　月　　30　　日
                  刑事第六庭　　法  官  林哲安
以上正本證明與原本無異。
檢察官如不服本判決應於收受判決後20日內向本院提出上訴書狀
，並應敘述具體理由；其未敘述上訴理由者，應於上訴期間屆滿
後20日內向本院補提理由書（均須按他造當事人之人數附繕本）
「切勿逕送上級法院」。
                                書記官  詹禾翊
中　　華　　民　　國　　110 　年　　11　　月　　30　　日